【裁判字號】    98,保險,19
【裁判日期】    990127
【裁判案由】    給付保險金
【裁判全文】
臺灣臺南地方法院民事判決              98年度保險字第19號
原      告  乙○○
被      告  新光人壽保險股份有限公司
法定代理人  甲○○
訴訟代理人  丙○○
            丁○○
上當事人間請求給付保險金事件，本院於民國99年1月13日言詞
辯論終結，判決如下：
    主  文
被告應給付原告新臺幣柒拾捌萬元，及自民國九十八年七月二十
八日起至清償日止，按週年利率百分之十計算之利息。
訴訟費用新臺幣捌仟肆佰捌拾元由被告負擔。
本判決於原告以新臺幣貳拾陸萬元供擔保後，得假執行。但被告
以新臺幣柒拾捌萬元為原告預供擔保後，得免為假執行。
    事實及理由
一、原告方面：
  (一)原告於民國82年9月7日以自身為被保險人向被告投保新光吉
    祥如意終生壽險（保單號碼：TR054617）附加綜合給付附約
    與住院醫療保險特約、新光防癌終生壽險（保單號碼：GF51
    4993）（下稱系爭保險契約）。原告於投保期間罹患肝惡性
    腫瘤，除於97年1月21日接受肝腫瘤切除及膽囊切除手術外
    ，另分別於97年3月27日、97年7月7日、98年2月18日及98年
    4月21日於長庚紀念醫院嘉義分院（下稱嘉義長庚醫院）進
    行4次肝臟動脈栓塞手術（下稱肝栓塞術）。被告僅就97年3
    月27日之手術給付保險金，並於97年4月7日給付保險金前要
    求原告書立同意書，同意該肝栓塞術非保單條款約定之「癌
    症手術」，原告1年內對於本項治療不再要求給付或比照給
    付，如原告不同意即不予給付保險金。因原告當時不知栓塞
    手術與一般手術之差異，乃在受欺瞞之情況下簽立該同意書
    ，致被告有藉口拒絕給付97年7月7日及98年2月18日2次手術
    之保險金。而被告就98年4月21日之手術，雖願意給付保險
    金，但亦要求原告須書立相同之同意書，始願給付保險金，
    然原告經考慮後認為被告既未於系爭保險契約保單條款上註
    明肝栓塞術與其他手術不同之處，自應依保單約定按手術次
    數分別給付，無自訂同意書要求原告放棄請求保險金之理。
    原告不願再於該同意書上簽名，乃一併請求被告給付尚未給
    付之3次手術保險金。
  (二)原告就新光吉祥如意終身壽險附加之綜合特約給付保額為新
    臺幣（下同）600,000元，手術保險金依新光健康保險特約
    條款（手術津貼）第149款「所有部位之惡性新生物」之比
    例為20%，即每次手術應給付120,000元（計算式：600,000
    元20%＝120,000元)；住院醫療保險特約投保計劃給付等
    級為HS-5，手術保險金限額為20,000元。另新光防癌終身壽
    險部分，依保險單條款第(六)項癌症手術治療保險金第17條附
    表所列，個人保險單之給付金額為其保險金額百分之12，原
    告投保金額為1,000,000元，被告應給付120,000元（計算式
    ：1,000,000元×12%＝120,000元），上列三項合計為260,0
    00元（計算式：120,000元＋20,000元＋120,000元＝260,00
    0元），被告未給付之肝栓塞術次數共3次，合計共780,000
    元。
  (三)被告要求原告於97年4月7日簽具之同意書，係為規避給付保
    險金之義務，其內容違反誠信原則，且對消費者顯失公平，
    依消費者保護法第12條第1項規定，該定型化契約無效，原
    告自不受該同意書內容之限制，被告仍應給付尚未給付保險
    金。為此爰依保險契約之法律關係請求被告給付保險金，並
    請求依保險單約定週年利率百分之10計算之利息。
  (四)聲明：
    1.被告應給付原告780,000元及自起訴狀繕本送達翌日起至
      清償日止，按週年利率百分之10計算之利息。
    2.願供擔保請准宣告假執行。
  (五)對被告抗辯之陳述：
    1.依中央健康保險局（下稱中央健保局）97年6月17日健保
      醫字第0970028214號函，全民健康保險醫療費用支付標準
      中所區分之章節架構，僅為特約醫療院所申報診療項目醫
      療費用歸類之行政事宜，尚無從據以決定肝栓塞術是否為
      「手術」。被告自行認定肝栓塞術非「手術」，並無根據
      。
    2.另依行政院金融監督管理委員會（下稱金管會）金管保品
      字第09802526210號函稱對於「人壽保險單一般條款標準
      條文」（84年2月25日修正為「人壽保險單示範條款」）
      於62年12月19日經財政部核定，77年6月30日及84年2月25
      日修正時，對於該次修正實施日前已發售之有效契約，如
      該「人壽保險單示範條款」對保戶有利者亦適用。況依新
      光人壽討論區之相關討論稱「依主管機關規定，新舊保單
      條款之適用均採『從新從優』原則辦理，亦即針對已投保
      之保戶而言，新修正條款約定條件優於舊條款者應適用新
      條款約定，若舊條款約定條件較新條款約定有利於保戶者
      則適用舊條款約定。而此部分均有主管機關之公告說明。
      」是修正前已發售之有效契約，比對修正後保險單條款，
      如對保戶有利者也可適用。原告於82年9月7日簽訂系爭保
      險契約，該契約歷經多次修定，其最新版本為90年8月9日
      ，被告自應依金管會指示比照最新修訂版本為給付。
    3.國泰人壽、南山人壽、三商美邦人壽等人壽保險公司，其
      理賠相關文件均認肝栓塞術為一種「手術」。臺灣板橋地
      方法院98年度保險字第16號判決（按：應係96年度訴字第
      639號判決之誤載）亦採相同見解。
    4.依臺灣大學醫學院（下稱臺大醫學院）回覆臺灣高雄地方
      法院雄院高民速97雄保險小24字第028867號及030383號鑑
      定（諮詢）回覆書均稱，以各式工具造成組織變形與破壞
      ，皆可稱之為手術。而所稱之工具包括（刀片、光、電、
      輻射、冷凍等），而肝栓塞術確實應用工具造成組織變形
      與破壞。因此，肝栓塞術確實為一種手術（參照被告手術
      保險金表第63-1項或第33-1項），況被告手術保險金表第
      63-1項或第33-1項僅係指一般腫瘤栓塞手術，對於惡性腫
      瘤更應依系爭保險契約特約條款（手術津貼）第149項規
      定給付保險金。
    5.被告抗辯系爭保險契約條款係依全民健保給付標準為基準
      而訂定，然系爭保險契約中並未約定以全民健保給付標準
      為基準，可見被告對於契約條款解釋過於武斷。
    6.被告抗辯原告投保被告新光吉祥如意終身壽險附加「綜合
      給付」，該項「綜合給付」早已停賣。但原告於97年（按
      ：應為98年）提出理賠申請，被告同意引用「綜合保障」
      予以理賠給付。而「綜合保障」手術項目乃「綜合給付」
      加強版，「綜合給付」手術保險金表並無63-1項及31-l項
      ，而「綜合保障」則有此項目。
    7.被告就其他被保險人即訴外人黃慶春所投保附加險（綜合
      給付）亦同樣引用綜合保障理賠給付（綜合給付手術項目
      無21之3項，而綜合保障有此項目）。
二、被告則以下列情詞置辯，並請求駁回原告之訴及假執行之聲
    請，如受不利判決，願供擔保請准宣告免為假執行：
  (一)所謂肝臟栓塞，係將肝惡性腫瘤附近的血管堵塞住，讓肝惡
    性腫瘤因缺乏養分而壞死，治療過程通常從病人鼠蹊部股動
    脈放入一根細導管，導管沿著主動脈血管上行到供應肝惡性
    腫瘤養分的肝動脈，利用不同的材質把血管阻塞，中斷血液
    供給使腫瘤壞死，原告所接受的肝栓塞術應不屬目前醫療實
    務上所認同之肝癌外科手術，從而不能以癌症手術給付。
  (二)原告投保之保險契約條款中並無肝栓塞術給付之約定，被告
    公司應無須給付，被告公司基於照顧保戶之責任，使其獲得
    更大保障，乃請原告簽署同意書，以癌症手術條件支付金額
    ，但以每年一次為限，原告主張其受被告公司欺瞞等語，係
    曲解被告公司原意，被告公司實感冤枉。
  (三)外科手術簡稱手術，凡透過外科設備或外科儀器，經外科醫
    師或其他專業人員的操作下，進入人體或其他生物組織，以
    外力方式排除病變、改變構造或植入外來物的處理過程，均
    屬之，亦即必須具備對患部進行切割、縫合及積極醫療行為
    存在。然因醫學發達，對於肝癌之治療方式不再侷限於外科
    切除方式，肝動脈化療栓塞為肝癌非手術治療的首選方案（
    參照國興中醫診所方志南中醫師，中醫配合肝動脈化療栓塞
    治療中晚期肝癌36例心得報告）。且臺灣地區，肝癌病人可
    接受開刀切除之比率仍低於百分之20，大部分的病人仍以內
    科治療為主，如肝動脈栓塞術（參照高雄市立小港醫院癌症
    品質推動小組，認識肝癌的經動脈栓塞治療）。彰化基督教
    醫院雲林分院影像醫學科黃大維主任所著「肝動脈栓塞治療
    術」一文中亦提及「肝癌細胞的治療一向以外科手術為主，
    但自1976年……後，……許多無法經外科手術開刀者，經肝
    動脈栓塞術可存活4至5年以上。」綜合上述醫學界學術論文
    之見解，再再說明肝栓塞術並非醫學上之「手術」。
  (四)原告接受數次肝栓塞術治療，於診療病情說明書與住院診療
    計畫即填妥治療同意書，且簽署「血管攝影檢查及『血管栓
    塞術』同意書」，其與一般外科手術之「手術同意書」有所
    不同。嘉義基督教醫院之「肝癌栓塞治療說明」，亦稱肝癌
    栓塞為「治療」，而非「手術」。
  (五)原告於97年3月27日至98年4月21日至嘉義長庚醫院接受肝栓
    塞治療（TACE），該院向中央健保局申請之健保給付代號與
    代碼名稱分別為「33075B血管阻塞術T.A.E（trans-arteria
    l embolization）」及「F37005B腫瘤內化學藥物直接注射
    」。查「33075B血管阻塞術T.A.E（trans-arterial
    embolization）」於全民健康保險醫療費用支付標準」中並
    非屬第2部第2章第7節「手術」之給付項目，而屬於第2部第
    2章第2節「放射線診療」項下「二、特殊造影檢查」之血管
    阻塞術與「三、其他治療方式」之腫瘤內化學藥物直接注射
    ，因須為血管攝影，常由「放射線」專科為之，可見健保分
    類上係遵循醫學上「血管阻塞術T.A.E（trans-arterial
    embolization）」確非「手術」的見解。而原告主張中央健
    保局97年6月17日健保醫字第0970028214號函說明二「……
    本保險醫療費用支付標準中所區分之章節架構，僅為特約醫
    療院所申報診療項目醫療費用歸類之行政事宜……」認中央
    健保局既無法決定肝栓塞術是否為手術，且保險同業均認為
    肝栓塞術是一種手術等語。然而因醫學學術上對於手術之定
    義並不一致，且中央健保局就醫療給付之標準，為避免給付
    不公與個案認定致效率不佳，不得不依多數醫學見解將手術
    與治療項目做劃分。然此分類並非完全正確，此就函中說明
    「實質診療內涵就屬手術否……建議逕洽醫療專業團體諮詢
    」可證。況系爭保險單條款內所稱手術，其給付規則係依循
    中央健保局之歸類，才能公平受理每件理賠案，並非謂中央
    健保局歸類必為正確。況遠雄人壽與三商美邦人壽對於手術
    之給付標準係依照中央健保局之歸類而定。
  (六)臺大醫學院就臺灣高雄地方法院雄保險小字第24號案件之鑑
    定（諮詢）回覆書，係針對「液態氮冷凍療法」是否係安泰
    人壽「定額型手術醫療終身保險附約」中外科手術範圍之認
    定，與本件係「肝栓塞術」究應以系爭保險契約條款「新光
    手術保險金表」何給付項目以為賠付，爭點實屬不同，不應
    受其拘束。且依林口長庚醫院就該案件中之鑑定意見，亦稱
    「須於無菌環境，並有麻醉、消毒，並有使用手術器械、縫
    合等步驟，方屬專業醫學上所稱之『手術』」，此鑑定意見
    亦為專業之醫學意見，並非不可採，而該判決採臺大醫學院
    鑑定意見而不採林口長庚醫院之意見純係個案裁量，而本件
    既與該案事實顯有不同，自難認本件亦須與該案採相同見解
    。且細究該案臺大醫學院「……是否屬於手術，會因手術的
    定義不同而有不同的答案。廣義來說，……」之鑑定意見僅
    說明液態氮冷凍療法若採廣義見解則屬之，而「非就所有醫
    療行為」是否符合醫學上「手術」定義表示意見，原告據此
    稱「肝栓塞術」為醫學所稱之「手術」，要嫌速斷。又縱使
    本件得適用臺大醫學院就手術所為之定義，惟所稱「以各式
    工具造成組織之變形與破壞，皆可稱之為手術，而所稱之工
    具包括刀片、光、電、輻射、雷射、冷凍等等」，然原告所
    接受之肝栓塞術，僅係「先作血管攝影，確定肝腫瘤的位置
    及供應腫瘤的血管，然後經由導管注入治療藥物及栓塞物質
    ，使腫瘤因缺血而壞死」，該治療方法毫無任何「以各式『
    工具』造成組織之『變形與破壞』」可言，故亦非臺灣高雄
    地方法院雄保險小字第24號案中臺大醫學院所稱之「手術」
    。
  (七)所謂從新從優原則，係指法令變更時，若新法有利於人民則
    應適用新法。而原告向被告投保系爭「新光吉祥如意終身壽
    險」，附加綜合給付附約與住院醫療保險特約。附約有效期
    間為1年，若附約要持續有效，須於次年度續約，倘附約於
    次年度修訂內容，則以新內容為準。原告投保之2個附約從
    未修訂過，即每年續約均係以76年4月27日之版本為準，自
    無從新原則可言，而該版本之條款中並無肝栓塞術給付之約
    定，被告自無須給付保險金。至於原告提出之新光手術保險
    金表，實為新光人壽「其他險種」「不同保險費率」之內容
    ，原告以不同保險費率之保險契約主張以從優原則適用其他
    險種之給付內容作為本件之理賠依據，顯不合理。況金管會
    98 年6月29日金管保品字第09802526210號函覆已於說明二
    明確表示人壽理賠爭議案，與從新從優原則無涉，原告援用
    該回函主張被告應給付保險金並不足採。
  (八)原告於82年9月7日投保新光吉祥如意保險附加綜合給付附約
    ，該項綜合給付雖於82年10月6日停賣，惟依系爭契約條款
    第3條第1項，主契約為終身壽險，其保險終期於主契約之繳
    費終期同，故該附加契約不因82年10月6日停賣而受影響。
    被告同意給付肝栓塞術的百分之5，係考量原告簽訂主契約
    時，並未有肝栓塞術的給付項目，故被告參酌其他險種的給
    付方式而理賠，並非同意引用原告所主張綜合保障附約的內
    容。況訴外人黃慶春之理賠資料與本件無關，自不得加以援
    用。
三、兩造不爭執事項：
  (一)原告於82年9月7日以自身為被保險人向被告投保新光吉祥如
    意終身壽險（保單號碼：TR054617）附加綜合給付附約與住
    院醫療保險特約、新光防癌終身壽險（保單號碼：GF514993
    ）。
  (二)原告於投保期間罹患肝惡性腫瘤，曾於97年1月21日接受肝
    腫瘤切除及膽囊切除手術，被告就此部分手術業已為保險給
    付。
  (三)原告分別於97年3月27日、97年7月7日、98年2月18日及98年
    4月21日於嘉義長庚醫院進行4次肝栓塞術。原告以97年7月7
    日、98年2月18日及98年4月21日等3次肝栓塞術為癌症手術
    向被告請求給付癌症保險理賠，經被告拒絕。
  (四)若原告得依癌症保險理賠金額請求，被告對於原告主張各次
    給付金額為260,000元，合計780,000元之數額不爭執。
四、本件爭點：
  (一)肝栓塞術是否為系爭保險契約定義之癌症手術？
  (二)原告請求被告為本件癌症保險理賠，有無理由？
五、得心證之理由：
  (一)本件原告起訴主張其於82年9月7日以自己為被保險人向被告
    投保新光吉祥如意終生壽險（保單號碼：TR054617）附加綜
    合給付附約與住院醫療保險特約、新光防癌終生壽險（保單
    號碼：GF514993）。原告於投保期間內罹患肝惡性腫瘤，於
    97年1月21日接受肝腫瘤切除及膽囊切除手術，被告就此部
    分業已為保險給付。而原告另分別於97年3月27日、同年7月
    7日、98年2月18日、同年4月21日於嘉義長庚醫院進行4次肝
    栓塞術，原告就97年3月27日之肝栓塞術向被告申請給付保
    險金，被告於同年4月7日給付保險金前要求原告書立同意書
    ，同意肝栓塞術並非系爭保險契約條款所約定之「癌症手術
    」（手術保險金附表第149款），原告1年內對於本項治療不
    再要求給付或比照給付，如原告不同意即不予給付，原告嗣
    仍簽立該同意書。而原告另以97年7月7日、98年2月18日、
    同年4月21日等3次肝栓塞術為癌症手術向被告請求給付癌症
    保險理賠，被告則拒絕給付等情，業據提出新光吉祥如意終
    身壽險保險單、新光防癌終身壽險保險單、長庚紀念醫院嘉
    義分院診斷證明書、同意書等為證，且為被告所不爭執，自
    堪信原告此部分之主張為真實。
  (二)至原告主張肝栓塞術亦為系爭保險契約定義之癌症手術等語
    ，則為被告所否認，並以前詞置辯，經查：
    1.自被告公司提出系爭保險契約之綜合給付附約條款樣本第
      11條（手術保險金）第1項約定：被保險人在本附約有效
      期間內遭遇第4條第1項第1款約定的傷害或因疾病，經公
      立或本公司指定的醫院醫師診斷並施予下列手術治療者，
      本公司依附約保險金額之百分率的定額給付「手術保險金
      」；手術名稱第149款：「所有部位之惡性新生物手術均
      包括」等語觀之（見本院卷第12頁背面、15頁），系爭保
      險契約所稱之癌症（即惡性新生物）手術之保險給付並未
      就「手術」為定義，亦未限制「癌症部位」、「手術種類
      範圍」以及「每年可施作或請領保險給付之次數」。
    2.按保險契約之解釋，應探求契約當事人之真意，不得拘泥
      於所用之文字；如有疑義時，以作有利於被保險人之解釋
      為原則，保險法第54條第2項定有明文。系爭保險契約所
      稱之癌症（即惡性新生物）手術之保險給付未就「手術」
      為定義，業經認定如上，因此，依保險法第54條第2項對
      於保險契約之解釋，如有疑義時，以作有利於被保險人之
      解釋為原則。依據原告提出之國泰人壽、南山人壽、三商
      美邦人壽公司之手術類別及每日住院保險金額倍數表等（
      見本院卷第157-168頁），均記載肝栓塞術為「手術」，
      而被告嗣後與保戶成立之其他保險險種所附之手術保險金
      表第31-1、63-1款亦均將「栓塞」列在「手術名稱」欄下
      （見本院卷第181-186頁），均堪認依目前保險實務上乃
      係承認「肝栓塞術」包括在應給付之「手術」種類內。至
      於被告公司提出系爭保險契約之綜合給付附約條款樣本手
      術名稱固未列出「肝栓塞術」，然查，「肝栓塞術」應非
      系爭保險契約在80年間訂立時常見之手術，因此，並未將
      之列入，惟系爭保險契約之綜合給付附約條款樣本手術名
      稱第149款：「所有部位之惡性新生物手術」並未限制「
      手術種類範圍」，故本院認只要被保險人請求給付之保險
      事故發生時所施行之癌症治療被認為屬於「手術」範圍，
      即應認屬於系爭保險契約之綜合給付附約條款樣本手術名
      稱第149款之「惡性新生物手術」。
    3.本院另審酌被告於97年4月7日要求原告簽署同意書，同意
      原告於97年3月27日施行之肝栓塞術並非系爭保險單條款
      約定之「癌症手術」（手術保險金附表第149款）給付項
      目，一年內對於本項治療不再要求給付或比照給付等情（
      見補字卷第12頁），認倘若肝栓塞術「毫無爭議」確實不
      屬系爭保險之給付項目，衡情，被告公司應會拒絕給付保
      險金，何須大費周章要求原告簽署同意書後始同意依「惡
      性新生物手術」之金額給付該次肝栓塞術保險金。況且，
      被告公司對於原告嗣後於98年6月15日、同年9月7日施行
      之肝栓塞術，均分別依系爭保險契約給付原告各30,000元
      之手術保險金，亦有給付明細之電子郵件影本在卷可稽（
      見本院卷第153、155頁），若肝栓塞術並非系爭保險契約
      之給付項目，被告又何須給付保險金？因此，本院綜合審
      酌上情後認肝栓塞術為系爭保險契約所約定之給付項目，
      應堪認定。
    4.被告雖辯稱外科手術簡稱手術，凡透過外科設備或外科儀
      器，經外科醫師或其他專業人員的操作下，進入人體或其
      他生物組織，以外力方式排除病變、改變構造或植入外來
      物的處理過程，均屬之，亦即必須具備對患部進行切割、
      縫合及積極醫療行為存在，而原告所接受之肝栓塞術，僅
      係「先作血管攝影，確定肝腫瘤的位置及供應腫瘤的血管
      ，然後經由導管注入治療藥物及栓塞物質，使腫瘤因缺血
      而壞死」，該治療方法毫無任何「以各式『工具』造成組
      織之『變形與破壞』」可言等語，惟查，系爭保險契約所
      稱之癌症（即惡性新生物）手術之保險給付並未就「手術
      」為定義，業如上述，是上開保險契約既未為此定義，自
      不得以此定義限縮手術之範圍。
    5.至被告另以國興中醫診所方志南中醫師所著「中醫配合肝
      動脈化療栓塞治療中晚期肝癌36例心得報告」一文稱「肝
      動脈化療栓塞已被推薦為肝癌非手術治療的首選方案」、
      高雄市立小港醫院癌症品質推動小組編製「認識肝癌的經
      肝動脈栓塞治療」一文稱「且台灣地區，肝癌病人可接受
      開刀切除之比率仍低於百分之20，大部分的病人仍以內科
      治療為主，如肝動脈栓塞術」及彰化基督教醫院雲林分院
      影像醫學科黃大維主任所著「肝動脈栓塞治療術」一文稱
      中「肝癌細胞的治療一向以外科手術為主，但自1976年…
      …後，……許多無法經外科手術開刀者，經肝動脈栓塞術
      可存活4至5年以上。」等醫學界學術文章認肝栓塞術並非
      醫學上之「手術」云云。然觀諸被告所提之醫學論文，僅
      係某醫師或學者介紹肝栓塞術之內容，並非解釋肝栓塞術
      是否為系爭保險契約所約定之「手術」給付項目，與本件
      就肝栓塞術是否為系爭保險契約所約定之保險事故之爭執
      ，並不必然有關連性，本院自無受上開著作拘束之必要。
    6.又本院認被告公司若認肝栓塞術之風險較小，且可短時間
      內實施數次，應於保險契約中明訂「每年可施作或請領保
      險給付之次數」，甚或明白約定將之自「理賠之手術」範
      圍內排除，不應於被保險人申請理賠時復執肝栓塞術非手
      術而拒絕理賠，是被告上開辯詞應無可採。是本院認肝臟
      栓塞術亦屬系爭保險契約應理賠之癌症手術，應堪認定。
  (三)原告另主張被告公司就其於97年7月7日、98年2月18日及同
    年4月21日於嘉義長庚醫院進行3次肝栓塞術，每次應給付26
    0,000元之保險金，總計共780,000元，被告公司拒絕給付，
    原告並請求自起訴狀繕本送達翌日起至清償日止按週年利率
    百分之10計算之利息等語，經查：
    1.肝栓塞術為系爭保險契約所約定之給付項目，業經認定如
      上，而被告公司亦不爭執若原告得依癌症保險理賠金額請
      求，被告對於原告主張各次給付金額為260,000元，合計
      780,000元，因此原告主張被告就其於97年7月7日、98年2
      月18日及同年4月21日於嘉義長庚醫院進行3次肝栓塞術，
      被告自應依原告所投保新光吉祥如意終身壽險附加特約第
      6條第149項給付附加特約保額120,000元、住院醫療附約
      給付20,000元及新光防癌終身壽險第17條手術治療保險金
      之約定給付120,000元，合計每次肝栓塞術為260,000元之
      保險金，總計共780,000元等語，即有理由。
    2.至原告另主張被告要求其於97年4月7日簽署同意書之條款
      內容，因違反誠信原則且對消費者顯失公平，依消費者保
      護法第12條第1項之規定，該條款無效，原告不受該條款
      之限制，仍得向被告請求給付保險金等語。經查，肝栓塞
      術屬於系爭保險契約所約定之給付項目，既經認定如前，
      則被告依系爭保險契約本負有給付保險金予被保險人即原
      告之義務，且兩造就請求保險金之方式、次數並未設有限
      制。本院審酌系爭同意書限制被保險人即原告於保險事故
      發生後一年內得請求保險金之次數，對於系爭保險契約被
      保險人於保險事故發生後之保險金請求權已有重大影響，
      已足使保險契約中保險人收取保險費後承擔保險事故發生
      之風險之契約目的難以達成，依消費者保護法第12條第2
      項之規定，應推定系爭同意書對被保險人即原告有顯失公
      平之情形。是以，系爭同意書之約款限制被保險人即原告
      於保險事故發生後一年內得請求保險金之次數，應認與消
      費者保護法第12條第1項之規定有違而無效，亦即原告主
      張其不受系爭同意書之限制，仍得向被告請求給付保險金
      等語，應為可採。
    3.第按保險人應於要保人或被保險人交齊證明文件後，於約
      定期限內給付賠償金額。無約定期限者，應於接到通知後
      15日內給付之。保險人因可歸責於自己之事由致未在前項
      規定期限內為給付者，應給付遲延利息年利一分。保險法
      第34條定有明文。本件原告先後於97年7月7日、98年2月
      18日及同年4月21日於嘉義長庚醫院進行3次肝栓塞術，並
      向被告公司申請保險理賠遭拒，被告公司因爭執可否理賠
      ，致未於規定期限內為給付，自係可歸責於被告公司之事
      由，則原告主張被告應自起訴狀繕本送達翌日即98年7月
      28日起至清償日止按週年利率百分之10計算之利息，為有
      理由，亦應准許。
  (四)縱上所述，原告基於系爭保險契約條款之約定，請求被告給
    付保險金780,000元，及自起訴狀繕本送達被告翌日（即98
    年7 月28日）起至清償日止，按週年利率百分之10計算之利
    息，即有理由，應予准許，爰判決如主文第1項所示。
六、另按法院為終局判決時，應依職權為訴訟費用之裁判，民事
    訴訟法第87條第1項定有明文，參酌同法第91條第1項規定法
    院未於訴訟費用之裁判確定其費用額者，第一審受訴法院於
    該裁判有執行力後，應依聲請以裁定確定之之立法意旨，法
    院於終局判決時可一併確定其費用額為原則，僅未一併確定
    費用額時，始例外於判決有執行力後，依聲請確定之。故本
    院自得於本件判決時，一併確定兩造應負擔之訴訟費用額。
    經本院審酌原告之訴為有理由，認本件訴訟費用為8,480元
    （即第一審裁判費8,480元）應由被告負擔，爰依職權確定
    如主文第2項所示。
七、本判決第1項部分，兩造均陳明願供擔保請准宣告假執行及
    免為假執行，核均無不合，爰酌定如主文第3項所示之相當
    擔保金額，分別准許之。
八、本件事證已臻明確，兩造其餘攻擊防禦方法及舉證，經本院
    審酌後認與本件判決結果均不生任何影響，爰不逐一論列，
    附此敘明。
九、據上論結，本件原告之訴為有理由，依民事訴訟法第78條、
    第87條第1項、第390條第2項、第392條第2項，判決如主文
    。
中    華    民    國    99    年     1    月    27    日
                  民事第一庭    法  官  林福來
以上正本係照原本作成
如對本判決上訴，須於判決送達後20日內向本院提出上訴狀
中    華    民    國    99    年     1    月    27    日
                                  書記官  吳俊達

司法院資訊處製作；財團法人民間司法改革基金會備份。
